【裁判字號】    97,交聲更,31
【裁判日期】    970617
【裁判案由】    交管條例聲異
【裁判全文】
臺灣板橋地方法院交通事件裁定        97年度交聲更字第31號
原處分機關  臺北市交通事件裁決所
異  議  人
即受處分人  甲○○
上列受處分人因違反道路交通管理處罰條例事件，對於臺北市交
通事件裁決所97年1 月4 日北市裁二字第裁22-A5K902942號所為
之裁決處分（原舉發案號：臺北市政府警察局95年6 月13日北市
警交大字第A5K902942 號）聲明異議，本院於97年3 月17日以97
年度交聲字第140 號裁定後，受處分人不服，提起抗告，經臺灣
高等法院於97年4 月18日以97年度交抗字第439 號裁定撤銷發回
，本院更為裁定如下：
    主  文
原處分關於罰鍰部分撤銷。
上開撤銷部分，甲○○處罰鍰新臺幣貳萬伍仟元。
其餘異議駁回。
    理  由
一、原處分意旨略以：異議人即受處分人甲○○於民國（下同）
    95年6 月12日0 時17分許，騎乘車牌號碼K2X-202 號重型機
    車，行經臺北市○○○路與民生西路交岔路口之際，經警攔
    檢實施酒測結果，其呼氣中所含酒精濃度值超過規定標準（
    每公升0.55毫克），旋由原舉發機關臺北市政府警察局大同
    分局交通分隊警員當場舉發，嗣再移送原處分機關即臺北市
    交通事件裁決所，依道路交通管理處罰條例第35條第1 項第
    1 款規定，裁處罰鍰新臺幣（下同）45,000元，暨吊扣駕駛
    執照12個月，其罰鍰及駕駛執照限於97年2 月13日前繳納及
    繳送，如逾期不繳納、繳送，自97年2 月14日起易處罰鍰45
    ,000 元 ，暨吊扣駕駛執照24個月，並限於97年2 月28日前
    繳送，如又逾期未繳納、繳送，自97年2 月29日起，罰鍰依
    法移送強制執行，並逕行註銷駕駛執照，駕駛執照吊（註）
    銷後，自97年2 月29日起1 年內不得重新考領駕駛執照云云
    。
二、異議意旨略以：異議人於95年6 月12日，騎乘機車行經上述
    路口，因酒後駕車經警攔檢及實施酒測後，業已移送臺灣士
    林地方法院檢察署偵辦，嗣經該署檢察官為緩起訴處分，命
    異議人向「喜憨兒慈善基金會」支付20,000元在案，詎原處
    分機關又以異議人逾期未繳納上開罰鍰，而裁處最高額罰鍰
    45,000元及吊扣駕駛執照12個月，有違一事不二罰之理，爰
    聲明異議，請求撤銷原處分等語。
三、按一行為同時觸犯刑事法律及違反行政法上義務規定者，依
    刑事法律處罰之，但其行為應處以其他種類行政罰或得沒入
    之物而未經法院宣告沒收者，亦得裁處之，行政罰法第26條
    第1 項定有明文，探究其立法目的，無非以一行為同時觸犯
    刑事法律及違反行政法上義務規定時，由於刑罰與行政罰同
    屬不法行為之制裁，而刑罰之懲罰作用較強，故性質上同種
    類之處罰，僅依刑事法律處罰即足資警惕，並無再處以行政
    罰之必要，惟若有應處以其他種類行政罰或得沒入之物未經
    法院宣告沒收者，為貫徹行政罰之目的，仍得裁罰之。次按
    刑事訴訟法第253 條之1 所指之緩起訴處分，其內容、要件
    與依刑事訴訟法第252 條所為之不起訴處分迥異，緩起訴處
    分為介於起訴、與微罪職權不起訴間之緩衝設計，而檢察官
    為緩起訴處分時，依刑事訴訟法第253 條之2 第1 項規定對
    被告所為之指示及課予之負擔，雖非刑罰，但對被告而言，
    仍有財產減少及自由受限之影響，在性質上具有實質制裁之
    效果，是緩起訴之被告依檢察官緩起訴處分命令，向國庫或
    公益團體繳納捐款者，乃係履行檢察官緩起訴處分之命令，
    在性質上當屬處分金，而與刑罰之罰金無異，從而，道路交
    通管理處罰條例第35條第8 項所規定之「罰金」，在解釋上
    應包括依檢察官緩起訴處分命令而向國庫或公益團體繳納捐
    款之情形在內，該受處分人既依檢察官之緩起訴處分命令，
    向國庫或公益團體繳納捐款，即已履行檢察官為緩起訴處分
    命令所課予之負擔，核與該條項所定之「經裁判確定處以罰
    金」情形無異，倘其所繳納款項之金額未低於最低罰鍰基準
    規定者，即不應再受同種類之行政罰之罰鍰制裁（臺灣高等
    法院96年11月刑事庭庭長法律問題研討會決議意旨參照）。
四、經查：
  (一)本件違反道路交通管理事件裁決書之處罰主文欄所記載之罰
    鍰金額為45,000元，嗣原處分機關之聲明異議案件移送書內
    ，卻記載本件應處罰鍰之金額為52,500元，原裁決書處罰主
    文之罰鍰金額誤植最低金額45,000元云云，惟原處分機關並
    未針對上開重要事項之誤載部分作何等更正處分，亦未通知
    受處分人相關更正事宜等節，業經本院查明無訛，並有公務
    電話紀錄查詢表1 份在卷可查，原處分機關既未依適法程序
    更正原裁罰處分之內容，自難認其於本件聲明異議案件移送
    書事實欄內所為之上開記載，具有何等更正原處分內容之效
    力，是本件裁罰之罰鍰金額仍應為45,000元，合先敘明。
  (二)本件異議人於95年6 月12日0 時17分許，騎乘車牌號碼K2X-
    202 號重型機車，行經臺北市○○○路與民生西路交岔路口
    之際，經警攔檢實施酒測結果，其呼氣中所含酒精濃度值（
    每公升0.6 毫克），超過規定之標準（每公升0.55毫克），
    旋由原舉發機關臺北市政府警察局大同分局交通分隊警員當
    場舉發等節，業據異議人自陳在卷，並有舉發違反路交通管
    理事件通知單影本1 紙附卷可稽，堪認異議人確有前揭交通
    違規行為無疑。次本件異議人經警方舉發上開「酒後駕車」
    違規後，併經警方移送臺灣士林地方法院檢察署偵辦，嗣該
    署檢察官以95年度偵字第7836號為緩起訴處分，再由臺灣高
    等法院檢察署檢察長以95年度上職議字第7838號處分書駁回
    職權再議而確定，其緩起訴期間自95年8 月21日起至96年8
    月20日止，並令異議人向財團法人喜憨兒社會福利基金會支
    付20,000元等節，有臺灣士林地方法院檢察署95年度偵字第
    78 36 號緩起訴處分書、臺灣高等法院檢察署95年度上職議
    字第7838號處分書影本各1 份附卷可稽，而異議人於上開緩
    起訴處分確定後，已於95年9 月29日，依該處分命令向上開
    基金會支付20,000元，其後迄緩起訴處分期間屆滿為止，別
    無刑事訴訟法第253 條之3 第1 項各款所列得撤銷緩起訴處
    分之情事，該案乃執行完畢等情，復經本院調閱該案全部卷
    宗查明無訛，並有該案緩起訴處分執行卷宗之卷面、執行緩
    起訴處分命令通知書、報告書影本各1 份在卷足憑，綜上，
    堪認本件異議人之「酒後駕車」，確係「一行為同時觸犯刑
    事法律」，並經檢察官為緩起訴處分確定，異議人且已履行
    該緩起訴處分命令，支付具有罰金性質之處分金，揆諸上揭
    說明，應認異議人因本件交通違規所應處之罰鍰部分處罰，
    已依刑事法律處罰，惟核其所支付上開具有罰金性質之處分
    金（20,0 00 元），其金額仍低於道路交通管理處罰條例第
    35條第1 項第1 款暨違反道路交通管理事件統一裁罰基準表
    所定之最低罰鍰基準額（45,000元），自應依道路交通管理
    處罰條例第35條第8 項規定，就異議人所繳納不足最低罰鍰
    基準額之部分（25,000元）裁處罰鍰，原處分機關漏未斟酌
    及此，就本件裁罰之罰鍰部分，遽對異議人裁處45,000元，
    此部分自有未當。
  (三)綜上所述，本件異議人確有道路交通管理處罰條例第35條第
    1 項第1 款所定之交通違規行為，惟原處分機關漏未斟酌上
    揭行政罰法第26條第1 項、刑事訴訟法第253 條之1 、道路
    交通管理處罰條例第35條第8 項等規定之規範目的，遽就罰
    鍰部分，對異議人為上開裁罰，尚有未當，本院爰將原處分
    關於此部分撤銷，並依上開規定自為裁定如主文第2 項所示
    ，另關於原處分之「吊扣駕駛執照12個月」部分，係行政罰
    法第26條第1 項但書所定之「其他種類行政罰」（行政罰法
    第2 條第1 款），原處分機關援引上揭道路交通管理處罰條
    例規定對異議人為裁罰，自屬適法有據，且未違反行政罰法
    第26條第1 項之規定，應認異議人就此部分聲明異議為無理
    由，爰就此部分為駁回之諭知。
據上論斷，應依道路交通案件處理辦法第19條、第20條，裁定如
主文。
中    華    民    國    97    年    6     月    17    日
                    交通法庭  法  官  王屏夏
上列正本證明與原本無異。
如不服本裁定，應於裁定送達後5日內敘明抗告理由，向本院提
出抗告狀。
                              書記官  陳金鳳
中    華    民    國    97    年    6     月    18    日


司法院資訊處製作；財團法人民間司法改革基金會備份。
